臺灣高等法院臺中分院刑事判決
110年度上易字第471號
上  訴  人  臺灣苗栗地方檢察署檢察官
被      告  洪雲基



上列上訴人因被告毒品危害防制條例案件，不服臺灣苗栗地方法
院110年度易字第98號中華民國110年3月19日第一審判決（起訴
案號：臺灣苗栗地方檢察署109年度撤緩毒偵字第93號、108年度
毒偵字第1502號；聲請簡易判決處刑案號：109年度苗簡字第132
1號），提起上訴，本院判決如下：
    主  文
上訴駁回。
    理  由
一、本件聲請簡易判決處刑意旨略以：被告甲○○（下稱被告）前
    因施用毒品案件，經法院裁定送觀察、勒戒，認有繼續施用
    毒品傾向，再經法院裁定令入戒治處所施以強制戒治。嗣經
    戒治6個月以上，經法務部○○○○○○○○評定戒治成效為合格，
    認已無繼續戒治之必要，於民國99年8月12日停止處分執行
    釋放出所，並經本署檢察官以99年度戒毒偵字第15號為不起
    訴處分確定。詎其於上開強制戒治執行完畢釋放後，3年後
    復基於施用第二級毒品甲基安他命之犯意，於108年12月10
    日上午9時許，在其位於苗栗縣○○鎮○○路0000號住處，以將
    第二級毒品甲基安非他命置入玻璃球內燒烤吸食其產生之煙
    霧之方式，施用甲基安非他命1次。嗣於108 年12月11日凌
    晨1時13分許，在苗栗縣○○鎮○○街00號前，為警查獲其持有
    甲基安非他命1包(毛重0.37公克)、玻璃球1個，警方經其同
    意採尿送驗後呈安非他命、甲基安非他命陽性反應而查獲。
    因認被告涉犯毒品危害防制條例第10條第2項之施用第二級
    毒品罪嫌等語。
二、被告於108年12月10日上午9時許，在其位於苗栗縣○○鎮○○路
    0000號住處，以將第二級毒品甲基安非他命置入玻璃球內燒
    烤吸食煙霧方式，施用甲基安非他命1次之事實，業據被告
    於偵訊中坦承不諱，且其為警採集之尿液送驗結果確呈甲基
    安非他命陽性反應，有中山醫學大學附設醫院檢驗科藥物檢
    測中心尿液檢驗報告、苗栗縣警察局竹南分局毒品犯罪嫌疑
    人尿液採驗作業管制紀錄附卷可稽。足徵被告之自白與事實
    相符，堪以採信，本案被告施用毒品犯行應堪認定。
三、檢察官上訴意旨略以：
  ㈠毒品危害防制條例第24條於109年1月15日修正公布，惟既尚
    未施行，自應依照現行毒品危害防制條例第24條規定及實務
    一向見解行之，始符法理及解釋前後一貫之法律原則；況依
    修正後之法文解釋，緩起訴處分經撤銷後，檢察官自得採取
    「繼續偵查」或「起訴」二種方式，本案檢察官採取「聲請
    簡易判決（起訴）」方式，符合法律明文親定，並無起訴程
    序違背規定之情。
  ㈡本案被告於108年12月10日犯施用第二級毒品犯行，經本署檢
    察官以108年度毒偵字第1502號為附命戒癮治療之緩起訴，
    其未能完成治療，經檢察官以109年度撤緩字第124號撤銷該
    緩起訴處分確定，依毒品危害防制條例第24條規定及最高法
    院刑庭會議決議及判決要旨，自應於撤銷緩起訴處分確定後
    ，就本案依法起訴。
  ㈢原審判決依最高法院109年度台上大字第3826號刑事大法庭裁
    定，認修正後之毒品危害防制條例第23條第2項係以 「觀察
    、勒戒或強制戒治執行完畢後，3年內再犯」為其追訴條件
    ，故被告強制戒治執行完畢釋放後已逾3年，應令入勒戒處
    所觀察、勒戒或為附命戒瘾治療之緩起訴處分等語。然上開
    大法庭裁定，僅針對毒品危害防制條例施用毒品雙軌制中「
    觀察、勒戒」制度做成解釋，效力尚不及於另一軌「附命戒
    癮治療之緩起訴處分」，原審判決上開追訴條件之認定，無
    疑架空毒品危害防制條例第24條第2項「檢察官應依法追訴
    」之規定，增加法律所無之起訴條件規定，有違憲之虞。
  ㈣綜上所述，原判決認事用法尚嫌未洽，爰依刑事訴訟法第344
    條第1項，第361條提起上訴，請將原判決撤銷等語。
四、本院經查：
　㈠毒品危害防制條例自97年4月30日修正公布、同年10月30日施
    行後，對於犯該條例第10條第1項、第2項之施用第一級或第
    二級毒品罪者，進入司法程序之戒癮治療方式，係採取第20
    條第1項、第2項規定「觀察、勒戒或強制戒治」及第24條第
    1 項所定「附命緩起訴」雙軌制，其目的同在給予施用毒品
    者戒毒自新機會。是以，被告既同意參加「戒癮治療」，並
    由檢察官採行「附命緩起訴」方式，如完成「附命緩起訴」
    所採用之戒癮治療完畢，事實上已接受等同「觀察、勒戒或
    強制戒治」執行完畢釋放之處遇，自毋庸復行採取「觀察、
    勒戒或強制戒治」方式，重啟戒除毒癮以代替刑罰之處遇程
    序。反之，如經檢察官為附命緩起訴，若未完成戒癮治療，
    究與觀察、勒戒或強制戒治業經完整之治療療程不同，無法
    補充或替代上開醫療處置，仍應再予觀察、勒戒之機會，方
    為適法。
　㈡被告前因施用毒品案件經臺灣苗栗地方檢察署檢察官以108 
    年度毒偵字第1502號為附命完成戒癮治療之緩起訴處分，再
    經臺灣高等檢察署臺中檢察分署以109年度上職議字第2436
    號駁回再議確定，緩起訴期間自109年4月29日起至111年4月
    28日止，惟被告於109年6月17日接受苗檢觀護人室採尿時，
    攜帶尿包企圖舞弊，經採尿人員查獲，並通知原治療機構停
    止治療等情，有苗檢觀護人室辦理被告緩起訴處分必要命令
    處遇報告書、苗檢採驗尿液特殊情況報告表、苗檢109年6月
    29日苗檢鑫護簡字第1099014226號函等證據資料附卷可稽。
    顯見被告未遵守、履行原處分依刑事訴訟法第253條之2第1
    項第6款所定之應遵守、履行之事項，而有同法第253條之3
    第1項第3款之事由，爰依職權撤銷原處分等情，有各該處分
    書、聲請簡易判決處刑書、上開前案紀錄表、109年度撤緩
    字第124號撤銷緩起訴處分書附卷可稽。上開附命緩起訴處
    分既經撤銷，自應回復為緩起訴處分不存在之狀態，亦即被
    告並未完成全部之戒癮治療計畫。從而，被告於本案108年1
    2月10日某時許施用第二級毒品甲基安非他命前3年內，既未
    曾經觀察、勒戒，亦未完成等同「觀察、勒戒或強制戒治」
    執行完畢釋放之戒癮治療處遇，自應由檢察官依現行毒品危
    害防制條例相關規定重啟處遇程序，尚不得對被告逕予起訴
    。
　㈢檢察官上訴意旨所指原審判決時施行之毒品危害防制條例第2
    4條第2項規定「前項緩起訴處分，經撤銷者，檢察官應依法
    追訴。」者，仍應僅限於已完成附命緩起訴處分所採用之戒
    癮治療完畢者，本案被告既未完成戒癮治療，依照前揭㈠說
    明，即難認得依前揭毒品危害防制條例第24條第2項規定逕
    予起訴；且毒品危害防制條例第24條第2項規定業經行政院
    於110年4月15日以院臺法字第1100010649號令發布自110年5
    月1日施行，該條項規定「前項緩起訴處分，經撤銷者，檢
    察官應繼續偵查或起訴。」，於檢察官欲依法起訴時，仍應
    符合毒品危害防制條例第23條第2項「觀察、勒戒或強制戒
    治執行完畢釋放後，三年內再犯第10條之罪者，檢察官或少
    年法院（地方法院少年法庭）應依法追訴或裁定交付審理。
    」之要件，本案被告於本次施用毒品前3年內，既未曾經觀
    察、勒戒，或完成等同「觀察、勒戒或強制戒治」執行完畢
    釋放之戒癮治療處遇，自不符合起訴程序要件，檢察官上訴
    意旨認檢察官有繼續偵查或起訴之裁量權，檢察官採取「聲
    請簡易判決（起訴）」方式乃其裁量權行使並無違法，尚有
    誤會。
　㈣綜上，原審認定被告並未完成戒癮治療，檢察官應聲請法院
    裁定將被告送「觀察、勒戒」，或為「附命完成戒癮治療之
    緩起訴處分」，檢察官逕予聲請簡易判決處刑，其起訴程序
    違背規定，諭知本件公訴不受理，本院核其認事用法並無違
    誤，檢察官上訴為無理由，爰不經言詞辯論，逕予駁回。
據上論斷，應依刑事訴訟法第368條、第372條，判決如主文。
本案經檢察官韓茂山聲請簡易判決處刑及提起上訴。
中　　華　　民　　國　　110 　年　　5 　　月　　24　　日
            刑事第八庭　  審判長法　官　林  清  鈞
                                法　官　郭  瑞  祥
                                法　官　簡  婉  倫  
以上正本證明與原本無異。          
不得上訴。
                                書記官  林　書　慶
中　　華　　民　　國　　110 　年　　5 　　月　　24　　日